臺灣臺中地方法院民事判決　九十三年度仲訴字第一號
　　原　　　告　隆記營造股份有限公司
　　法定代理人　乙○○
　　訴訟代理人　謝佳伯　律師
　　被　　　告　彰化縣警察局
　　法定代理人　甲○○
　　訴訟代理人　楊錫楨　律師
右當事人間撤銷仲裁判斷事件，本院於民國九十三年四月十九日言詞辯論終結，判決
如下：
    主    文
原告之訴駁回。
訴訟費用由原告負擔。
    事    實
甲、原告方面：
  一、聲明：求為判決：中華民國仲裁協會於民國九十二年十二月二十九日所為九十
      二年度仲中聲忠字第十五號仲裁判斷，應予撤銷。
  二、陳述：
  （一）原告於民國九十一年八月十二日向被告承攬「田中分局辦公室廳舍新建工程
        」（以下稱系爭工程），訂立該工程契約書，原告隨即依約開工施作，惟針
        對系爭工程契約中工程估算書第３８０項次「填級配及　實」數量原為８０
        ７５立方公尺之部分，經原告實際測量後，赫然發現現場之回填土方數量至
        少需要２７２９４．６立方公尺，數量相差高達近兩萬立方公尺，此部分數
        量重大差異之原因，經監造建築師函告原告稱合約中所列回填土方量，依其
        事務所原先估計約為２８０７５立方公尺，唯因電腦轉換時疏忽誤植為８０
        ７５立方公尺。故依系爭工程契約書第二十一條第一項第三款規定，經被告
        同意後，提起仲裁，並依政府採購法第六條、民法第五百零五條承攬報酬、
        民法第一百四十八條誠實信用原則、民法第二百四十七條第一項定型化契約
        之限制、民法第二百二十七條之二情事變更原則等，對被告請求給付工程款
        新臺幣（下同）四百十一萬二千九百九十四元。經中華民國仲裁協會以九十
        二年度仲中聲忠字第十五號仲裁判斷（以下稱系爭仲裁判斷）被告應給付原
        告一百七十七萬三千零八十五元及自該仲裁判斷書送達翌日起至清償日止按
        年息百分之五計算之利息。
　（二）按仲裁法第四十條第一項第四款規定，仲裁庭之仲裁程序，違反仲裁協議或
　　　　法律規定者，當事人得對於他方提起撤銷仲裁判斷之訴。同法條第三項規定
　　　　，第一項第四款違反仲裁協議情形，以足以影響判斷之結果為限。而所謂仲
　　　　裁程序應包括一切仲裁程序，違反法律規定或仲裁未依當事人於訂約或履行
　　　　時所共同認知之實體法律規定，而任意自為判斷之情形。如認為系爭仲裁判
　　　　斷援引錯誤之法律條文為實體判斷，而其仲裁判斷仍須予維持，則仲裁法第
　　　　四十條第一項第四款之規定將形同虛設。從而仲裁庭審理仲裁案件時，應先
　　　　查明該案件所應適用之法律，若系爭仲裁判斷如未依當事人於仲裁契約選定
　　　　之實體法，資為判斷之準據法，即應認為有仲裁法第四十條第一項第四款規
　　　　定之適用。查本件工程契約第二十一條第三項前段約定，本契約以中華民國
　　　　法律為準據法，故系爭仲裁判斷應適用民法規定，而依民法第二百二十七條
　　　　之二規定，所謂情事變更原則，係以非當時所得預料，而依其原有效果顯失
　　　　公平者為其前提要件，亦即須不可歸責之事由致情事變更始有其適用。而系
　　　　爭仲裁判斷既認原告可依情事變更原則，向被告請求前開工程款，即係認為
　　　　回填土方之錯誤係不可歸責於原告之事由所致，則又如何認為原告之等標期
　　　　間，未至現場查看計算，係屬與有過失，應酌減被告責任高達百分之五十，
　　　　前後適用依據相互矛盾；更何況，以情事變更原則為判斷，須斟酌一方因情
　　　　事變更所受之損失，他方因情事變更所得之利益，及其他實際情形，以定其
　　　　增加給付之適當數額，仲裁庭在衡量兩造各自所受損害及所得利益後，依情
　　　　事變更原則判斷被告應給付原告業已施作系爭回填土之工程款，又再以採購
　　　　契約要項第三十二條第二款所隱含情事變更原則扣查計價部分之百分之十誤
　　　　差，不予計算，嗣後又再遽依與有過失酌減被告之責任，顯係三重減低被告
　　　　所應負之責任，抵觸原已適用之情事變更原則，足證系爭仲裁判斷係援引錯
　　　　誤之法律條文為實體判斷，足以影響本件判斷之結果至明，而有仲裁法第四
　　　　十條第一項第四款規定之撤銷事由。
　（三）按仲裁庭經當事人明示合意者，得採用衡平原則為判斷，仲裁法第三十一條
　　　　著有明文。基此，衡平原則之適用須經當事人明示合意，始得為之。查被告
　　　　之訴訟代理人於仲裁庭之第一次詢問會中曾明白表示不適用「衡平仲裁」，
　　　　然系爭仲裁判斷謂「就本件數量不足之爭議，本仲裁庭應視本件具體狀況，
　　　　斟酌全盤事由，衡量雙方利益，依正義公平方法，妥善依誠信原則判斷，不
　　　　可完全依契約約定」（仲裁判斷書第三十二頁第一行起），依此即可知，系
　　　　爭仲裁判斷係以「衡平仲裁」為主要依據。蓋如前所言，情事變更原則之適
　　　　用前提為不可歸責於當事人之事由致情事有變更，惟系爭仲裁判斷卻謂「法
　　　　令並未規定以聲請人（即原告）無過失為限，是聲請人縱有過失，仲裁庭仍
　　　　可適用此一情事變更原則」等語，即自行認為原告即使有過失亦有該原則之
　　　　適用。又系爭仲裁判斷認「相對人（即被告）已依相關法令辦理本件招標作
　　　　業，聲請人亦於領得標單文件後有一等待期間，不可全不到場查看計算，茍
　　　　其依約到場查看，縱不詳予估算，就其係有經驗之廠商言，如此巨大之差異
　　　　數量，亦應發見有異，可於投標前異議，是依民法第二百十七條第一項規定
　　　　，亦應酌減相對人之責任」（系爭仲裁判斷書第三十四頁），據此可反面推
　　　　知，系爭仲裁判斷認原告與有過失有民法第二百十七條規定之適用，此顯與
　　　　前開情事變更原則之適用前提要件發生衝突，足證，仲裁庭故意不適用法律
　　　　之嚴格規定，並於發現兩造間將產生不公平之結果時，恣意依其主觀之衡平
　　　　原則，衡量兩造間相關情事，予以個別化之公平衡量處理，求得其所認兩造
　　　　間之妥當性，是其判斷顯然違背仲裁法第三十一條規定，而有同法第四十條
　　　　第一項第四款之撤銷事由。
　（四）按仲裁判斷書應附理由而未附者，當事人得對於他方提起撤銷仲裁判斷之訴
　　　　，仲裁法第三十八條第二款前段、第四十條第一項第一款定有明文。所謂仲
　　　　裁判斷書不附理由者，非僅指仲裁判斷全然不附理由而言，其對於重要關鍵
　　　　爭點不附理由者，亦應包括在內。仲裁庭在本件仲裁判斷中，援引民法第二
　　　　百二十七條第一項規定，認為原告未於等標期間至現場實地堪查，按照圖說
　　　　規定核對及詳細估算，係屬與有過失，因而斟酌全部情況，認為應酌減被告
　　　　責任百分之五十云云。然查，原告是否有過失暫且不論，縱有過失，原告過
　　　　失之比重是否高達百分之五十？又如何計算出來？系爭仲裁判斷均未見詳述
　　　　。更何況，與有過失之適用範圍，僅係於損害賠償適用，而本件仲裁判斷標
　　　　的係給付工程款，非損害賠償，如何能適用與有過失規定，亦未見系爭仲裁
　　　　判斷附理由論述之，足見系爭仲裁判斷應附理由而未附理由，而有仲裁法第
　　　　四十條第一項第一款之撤銷理由。爰依仲裁法第四十條第一項第一款、第四
　　　　款規定，提起本訴。
  三、證據：提出中華民國仲裁協會九十二年度仲中聲忠字第十五號仲裁判斷書、九
      十二年十二月二日中華民國仲裁協會第一次仲裁詢問會筆錄為證。
乙、被告方面：
　一、聲明：求為判決駁回原告之訴。
　二、陳述：
　（一）按撤銷仲裁判斷之訴，並非就原仲裁程序再為審判，法院僅就原仲裁判斷是
　　　　否具有仲裁法第四十條第一項所列各款情事為審查（最高法院九十二年度台
　　　　上字第二三四號判決參照）。又仲裁法第四十條第一項第四款規定仲裁程序
　　　　，違反仲裁協議或法律規定者，當事人得提起撤銷仲裁判斷之訴，僅係就程
　　　　序上有瑕疵之仲裁判斷所設之救濟方法，至仲裁判斷實體內容是否合法、妥
　　　　適？則不在上開條款規範之列（最高法院九十二年台上字第二三四號判決參
　　　　照）。系爭仲裁判斷對於兩造有關給付工程款之爭議，依民法第二百二十七
　　　　條之二情事變更原則，與有過失之規定及採購契約要項第三十二條第二款所
　　　　隱含情事變更原則、作為系爭仲裁判斷之法律適用，並無相互矛盾或援引錯
　　　　誤之法律條文為實體判斷之處。退而言之，縱系爭仲裁判斷有原告所稱相互
　　　　矛盾或援引錯誤之法律條文為實體判斷之情形，除原告未盡仲裁法第四十條
　　　　第二項「足以影響判斷之結果」之舉證責任外，但因仲裁判斷實體之內容是
　　　　否合法、妥適，不在仲裁法第四十條第一項第四款所規定仲裁程序，違反仲
　　　　裁協議或法律規定者，當事人得提起撤銷仲裁判斷之訴之範圍，因仲裁法前
　　　　開規定僅就程序上有瑕疵之仲裁判斷所設之救濟方法，依前開規定及最高法
　　　　院之見解，可知，原告之訴顯無理由。
　（二）按當事人間之契約內容或約定不明者，仲裁庭僅依民法第一條、第一百四十
　　　　八條、第二百二十七條之二規定之「法理」、「誠實信用原則」或「情事變
　　　　更原則」進一步探究、解釋而為判斷，並未將法律之嚴格規定加以摒棄，自
　　　　仍屬「法律仲裁」判斷之範疇，不生經當事人明示合意始得「衡平仲裁」之
　　　　問題（此有最高法院九十二年度台上字第一六八九號判決可參）；又民法債
　　　　篇總論於八十八年四月二十一日公布修正時，亦於第二百二十七條之二增訂
　　　　有關情事變更原則之規定，由此可知，仲裁庭適用情事變更原則為判斷，是
　　　　適用私法上之原則為判斷，仍屬一種法律仲裁，不屬於衡平仲裁範疇，故無
　　　　仲裁法第三十一條之問題（亦有臺灣高等法院暨所屬法院八十八年法律座談
　　　　會彙編第五六－六十頁可參）。從系爭仲裁判斷書理由四、五（即該仲裁判
　　　　斷書第三十二頁至第三十四頁）內容可知，系爭仲裁判斷係根據民法第一百
　　　　四十八條第二項、系爭工程契約第二十一條第一項、參照最高法院八十六年
　　　　度台上字第六十四號判決意旨，就本件數量不足之爭議，由仲裁庭視本件具
　　　　體狀況，斟酌全盤事由，衡量雙方利益，依正義公平方法，妥善依誠信原則
　　　　判斷，不可完全依契約約定，即系爭工程契約第三條、第五條第一項第七款
　　　　、第二十二條第二十項第一款、第四款之規定作唯一判斷基準，而依民法第
　　　　二百二十七條之二情事變更原則、第八十六條及第二百十七條第一項規定為
　　　　法律適用後，作出仲裁判斷，從而，系爭仲裁判斷係法律仲裁，而非衡平仲
　　　　裁，並無故意不適用法律嚴格規定之處，原告片面擷取仲裁判斷書理由之一
　　　　段，而謂系爭仲裁判斷為衡平仲裁云云，顯屬無據。
　（三）按原商務仲裁條例第二十二條第二款所謂「仲裁判斷書不附理由」；或現行
　　　　仲裁法第三十八條第二款所謂「仲裁判斷書，應附理由而未附者」，係指仲
　　　　裁判斷書對於當事人聲請仲裁標的之判斷，完成不附理由而言，倘已附理由
　　　　，縱未盡完備或有不妥適，均與前揭法條規定「不附理由」或「應附理由而
　　　　未附者」有間，尚不能據以提起撤銷該仲裁判斷之訴。至仲裁法第三十八條
　　　　第二款修正為「應附理由而未附者」，係配合同法第三十三條第二項第五款
　　　　但書，當事人約定仲裁判斷書無需附理由者，得不記載理由之文字修正，並
　　　　非意在修正與民事訴訟法第四百六十九條第六款規定之「判決不備理由」同
　　　　視（此有最高法院九十一年度台上字第一六九七號判決可參）。系爭仲裁判
　　　　斷書之理由，係記載在第三十頁至第三十五頁，並非未附理由，且系爭仲裁
　　　　判斷認為原告應負擔百分之五十與有過失之理由，係記載於系爭仲裁判斷書
　　　　理由五、「按相對人已依有關法令辦理本件招標作業，聲請人亦於領得標單
　　　　文件後有一段等待期間，不可全不到場查看計算，茍其依約到場查看，縱不
　　　　詳予估算，就其係有經驗之廠商言，如此巨大之差異數量，亦應發見有異，
　　　　可於投標前異議，是依民法第二百十七條第一項『損害之發生或擴大，被害
　　　　人與有過失者，法院得減輕賠償金額，或免除之』，亦應酌減相對人責任，
　　　　本件仲裁庭斟酌全部情況，認應酌減責任百分之五十」，故亦無未附理由之
　　　　情形，原告主張系爭仲裁判斷未附理由而違反仲裁法第三十八條第二款規定
　　　　云云，要不可採。
丙、本院依職權調閱中華民國仲裁協會九十二年度仲中聲忠字第十五號仲裁事件卷宗
    。
    理　　由
一、原告主張伊於九十一年八月十二日向被告承攬系爭工程，並訂有工程契約書，伊
    隨即依約開工施作，而系爭工程契約中工程估算書第３８０項次「填級配及　實
    」數量為８０７５立方公尺之部分，然經原告實際測量結果，現場回填土方之數
    量至少需要２７２９４．６立方公尺，數量相差高達近兩萬立方公尺。而此項差
    異，依監造建築師之函內容，係因電腦轉換錯誤致疏忽誤植所致。伊嗣經被告同
    意，而依工程契約書第二十一條第一項第三款約定提付仲裁，並依政府採購法第
    六條、民法第五百零五條承攬報酬、民法第一百四十八條誠實信用原則、民法第
    二百四十七條第一項定型化契約之限制、民法第二百二十七條之二情事變更原則
    等，對被告請求給付工程款四百十一萬二千九百九十四元。而經中華民國仲裁協
    會以九十二年度仲中聲忠字第十五號仲裁判斷被告應給付原告一百七十七萬三千
    零八十五元及自該仲裁判斷書送達翌日起至清償日止按年息百分之五計算之利息
    等情，業據提出中華民國仲裁協會九十二年度仲中聲忠字第十五號仲裁判斷書為
    證，且為被告所不爭執，自堪信憑。
二、原告另主張系爭仲裁判斷既認原告可依情事變更原則，向被告請求前開工程款，
    即係認為回填土方之錯誤係不可歸責於原告之事由所致，然又認為原告之等標期
    間，未至現場查看計算，係屬與有過失，而酌減被告責任高達百分之五十，前後
    適用依據相互矛盾；再以採購契約要項第三十二條第二款所隱含情事變更原則扣
    查計價部分之百分之十誤差，不予計算，顯係三重減低被告所應負之責任，抵觸
    原已適用之情事變更原則，足證系爭仲裁判斷係援引錯誤之法律條文為實體判斷
    ，足以影響本件判斷之結果至明，而有仲裁法第四十條第一項第四款規定之撤銷
    事由。又被告之訴訟代理人於仲裁庭之第一次詢問會中曾明白表示不適用「衡平
    仲裁」，然系爭仲裁判斷謂「就本件數量不足之爭議，本仲裁庭應視本件具體狀
    況，斟酌全盤事由，衡量雙方利益，依正義公平方法，妥善依誠信原則判斷，不
    可完全依契約約定」（仲裁判斷書第三十二頁第一行起），依此即可知，系爭仲
    裁判斷係以「衡平仲裁」為主要依據，其判斷顯然違背仲裁法第三十一條規定，
    而有同法第四十條第一項第四款撤銷事由。再者，仲裁庭在本件仲裁判斷中，援
    引民法第二百二十七條第一項規定，認為原告未於等標期間至現場實地勘查，按
    照圖說規定核對及詳細估算，係屬與有過失，因而斟酌全部情況，認為應酌減被
    告責任百分之五十云云。然查，原告是否有過失暫且不論，縱有過失，原告過失
    之比重是否高達百分之五十？又如何計算出來？系爭仲裁判斷均未見詳述。足見
    系爭仲裁判斷應附理由而未附理由，違反仲裁法第三十八條第二款規定，而有同
    法第四十條第一項第一款之撤銷理由云云。被告則以系爭仲裁判斷對於兩造有關
    給付工程款之爭議，依民法第二百二十七條之二情事變更原則，與有過失之規定
    及採購契約要項第三十二條第二款所隱含情事變更原則、作為系爭仲裁判斷之法
    律適用，並無相互矛盾或援引錯誤之法律條文為實體判斷之處。退而言之，縱系
    爭仲裁判斷有原告所稱相互矛盾或援引錯誤之法律條文為實體判斷之情形，其仲
    裁判斷實體之內容是否合法、妥適，亦非屬仲裁法第四十條第一項第四款所謂仲
    裁程序違反仲裁協議或法律規定之範疇，蓋仲裁法第四十條第一項第四款所謂「
    仲裁程序，違反仲裁協議或法律規定者」，僅係就程序上有瑕疵之仲裁判斷所設
    之救濟方法，至仲裁判斷實體內容是否合法、妥適？則不在該條款規範之列。另
    從系爭仲裁判斷書理由四、五（即該仲裁判斷書第三十二頁至第三十四頁）內容
    可知，系爭仲裁判斷係根據民法第一百四十八條第二項、系爭工程契約第二十一
    條第一項、參照最高法院八十六年度台上字第六十四號判決意旨，就本件數量不
    足之爭議，由仲裁庭視本件具體狀況，斟酌全盤事由，衡量雙方利益，依正義公
    平方法，妥善依誠信原則判斷，不可完全依契約約定，即系爭工程契約第三條、
    第五條第一項第七款、第二十二條第二十項第一款、第四款之規定作唯一判斷基
    準，而依民法第二百二十七條之二情事變更原則、第八十六條及第二百十七條第
    一項規定為法律適用後，作出仲裁判斷，從而，系爭仲裁判斷係法律仲裁，而非
    衡平仲裁，並無故意不適用法律嚴格規定之處，原告片面擷取仲裁判斷書理由之
    一段，而謂系爭仲裁判斷為衡平仲裁云云，顯屬無據。而系爭仲裁判斷書之理由
    ，係記載在第三十頁至第三十五頁，並非未附理由，且系爭仲裁判斷認為原告應
    負擔百分之五十與有過失之理由，係記載於系爭仲裁判斷書理由五、「按相對人
    已依有關法令辦理本件招標作業，聲請人亦於領得標單文件後有一段等待期間，
    不可全不到場查看計算，茍其依約到場查看，縱不詳予估算，就其係有經驗之廠
    商言，如此巨大之差異數量，亦應發見有異，可於投標前異議，是依民法第二百
    十七條第一項『損害之發生或擴大，被害人與有過失者，法院得減輕賠償金額，
    或免除之』，亦應酌減相對人責任，本件仲裁庭斟酌全部情況，認應酌減責任百
    分之五十」，故亦無未附理由之情形等語置辯。是本件應審究之爭點為系爭仲裁
    判斷是否有仲裁法第四十條第一項第四款、第一款之撤銷事由？
三、按仲裁程序，違反仲裁協議或法律規定者，當事人得對他方提起撤銷仲裁判斷之
    訴，為仲裁法第四十條第一項第四款所明定。而此項規定僅係就程序上有瑕疵之
    仲裁判斷所設之救濟方法，至仲裁判斷實體內容是否合法、妥適？則不在該條款
    規範之列（此有最高法院九十二年度台上字第二三四號判決可參）。經查系爭工
    程契約書第二十一條第一款約定兩造因履約而生之爭議者，應依法令及本契約規
    定，考量公共利益及公平合理，本誠信和諧，盡力協調解決之。同條第三款亦約
    定本契約以中華民國法律為準據法，此有該工程契約書附於中華民國仲裁協會九
    十二年度仲中聲忠字第十五號仲裁事件卷宗，並經本院調閱審查屬實。因此民法
    規定自應係兩造於訂約或履約時所共同認知之實體法，而本件仲裁判斷既適用民
    法第二百二十七條之二情事變更原則，認原告得請求被告給付工程款，並依同法
    第二百十七條與有過失規定酌減被告之責任，即無不依當事人於訂約或履行時共
    同認知之實體法規定之情形。至於系爭仲裁判斷認原告可依情事變更原則，向被
    告請求前開工程款，又認為原告之等標期間，未至現場查看計算，係屬與有過失
    ，而酌減被告責任高達百分之五十，再以採購契約要項第三十二條第二款所隱含
    情事變更原則扣查計價部分之百分之十誤差，不予計算，是否與民法第二百二十
    七條之二情事變更原則規定抵觸，及是否論述相互矛盾或錯引法律條文而為實體
    判斷，則屬其仲裁判斷之實體內容是否合法、妥適之範疇，是系爭仲裁判斷之上
    述實體判斷內容縱有適用法律條文錯誤或有不妥適之處，亦難據以認系爭仲裁判
    斷之仲裁程序違背法律規定而有仲裁法第四十條第一項第四款之撤銷事由。原告
    主張系爭仲裁判斷係援引錯誤之法律條文為實體判斷，足以影響本件判斷之結果
    ，而有仲裁法第四十條第一項第四款規定之撤銷事由云云，顯不足採。
四、按仲裁庭經當事人明示合意者，得適用衡平原則為判斷，仲裁法第三十一條定有
    明文。此即「衡平仲裁」制度，係我國於八十七年六月二十四日修正公布仲裁法
    第三十一條時，引進聯合國國際貿易法委員會國際商務仲裁模範法第二十八條第
    三項之規定，增設「法律仲裁」外之「衡平仲裁」制度，惟該條所稱之「衡平仲
    裁」，係指仲裁庭如發現適用法律之嚴格規定，將產生不公平之結果者，得經由
    當事人之明示合意授權，基於公平、合理之考量，摒除法律之嚴格規定，改適用
    衡平原則為判斷而言，若當事人間之契約內容或約定不明者，仲裁庭僅依民法第
    一條、第一百四十八條及第二百二十七條之二規定之「法理」、「誠實信用原則
    」或「情事變更原則」進一步探究、解釋而為判斷，並未將法律之嚴格規定加以
    摒棄，自仍屬「法律仲裁」判斷之範疇，不生上述經當事人明示合意始得「衡平
    仲裁」之問題（此有最高法院九十二年度台上字第一六八九號判決可參）。又民
    法債篇總論於八十八年四月二十一日公布修正時，亦於第二百二十七條之二增訂
    有關情事變更原則之規定，由此可知，仲裁庭適用情事變更原則為判斷，是適用
    私法上之原則為判斷，仍屬一種法律仲裁，不屬於衡平仲裁範疇，故無仲裁法第
    三十一條之問題（此亦有臺灣高等法院暨所屬法院八十八年法律座談會彙編第五
    六－六十頁可參）。依卷附系爭仲裁判斷書理由四、五（即該仲裁判斷書第三十
    二頁至第三十四頁）所記載之內容可知，系爭仲裁判斷係根據民法第一百四十八
    條第二項、系爭工程契約第二十一條第一項、參照最高法院八十六年度台上字第
    六十四號判決意旨，就本件數量不足之爭議，由仲裁庭視本件具體狀況，斟酌全
    盤事由，衡量雙方利益，依正義公平方法，妥善依誠信原則判斷，不可完全依契
    約約定，即系爭工程契約第三條、第五條第一項第七款、第二十二條第二十項第
    一款、第四款之規定作唯一判斷基準，而依民法第二百二十七條之二情事變更原
    則、第八十六條及第二百十七條第一項規定為法律適用後，作出仲裁判斷，從而
    ，系爭仲裁判斷係法律仲裁，而非衡平仲裁，並無故意不適用法律嚴格規定之處
    ，顯無違背仲裁法第三十一條規定可言。職是，自亦無仲裁法第四十條第一項第
    四款之撤銷事由。原告主張被告之訴訟代理人於仲裁庭之第一次詢問會中曾明白
    表示不適用「衡平仲裁」，然系爭仲裁判斷卻係以「衡平仲裁」為主要依據，顯
    然違背仲裁法第三十一條規定，而有同法第四十條第一項第四款撤銷事由云云，
    亦不可取。
五、按修正前之商仲條例第二十二條第二款所謂「仲裁判斷不附理由」者；或現行仲
    裁法第三十八條第二款所謂「仲裁判斷書，應附理由而未附者」，係指仲裁判斷
    書完全不附理由者而言，其規定與民事訴訟法第四百六十九條第六款規定「判決
    不備理由或理由矛盾者為當然違背法令」者有殊，是倘仲裁判斷書如已附理由，
    縱其理由不完備，僅為判斷之理由未盡，亦與判斷不附理由有間，尚不得據以請
    求撤銷仲裁判斷之訴。至仲裁法第三十八條第二款修正為「應附理由而未附者」
    ，係配合同法第三十三條第二項第五款但書：當事人約定仲裁判斷書無需附理由
    者，得不記載理由而作修正，並非意在修正與民事訴訟法第四百六十九條第六款
    規定之「判決不備理由」同視（有最高法院九十一年度台上字第一一０六號、九
    十一年度台上字第一六九七號、八十九年度台上字第一一０六號判決可參）。故
    原告主張仲裁法第三十八條第二款所謂「仲裁判斷書，應附理由而未附者」，非
    僅指仲裁判斷書全然不附理由者，其對於重要爭點不附理由，亦應包括在內云云
    ，尚非可採。經查系爭仲裁判斷書之理由，係記載在第三十頁至第三十五頁，此
    有該仲裁判斷書可稽，足見其並非未附理由，且系爭仲裁判斷認原告應負擔百分
    之五十與有過失責任，無非以被告已依有關法令辦理本件招標作業，原告亦於領
    得標單文件後有一段等待期間，不可全不到場查看計算，茍其依約到場查看，縱
    不詳予估算，就其係有經驗之廠商言，如此巨大之差異數量，亦應發見有異，可
    於投標前異議為由，而依民法第二百十七條第一項酌減被告責任，並斟酌全部情
    況，認應酌減責任百分之五十，此觀之該仲裁判斷書理由欄第五段即明，顯然系
    爭仲裁判斷就原告與有過失及其過失比率之認定，亦無未附理由之情形。準此，
    系爭仲裁判斷當無仲裁法第三十八條第二款規定之情形，其無同法第四十條第一
    項第一款之撤銷事由，亦堪認定。原告主張縱認原告與有過失，其過失之比重是
    否高達百分之五十？又如何計算出來？系爭仲裁判斷均未見詳述。足見系爭仲裁
    判斷應附理由而未附理由，違反仲裁法第三十八條第二款規定，而有同法第四十
    條第一項第一款之撤銷理由云云，委無可採。
六、綜上各節，可知系爭仲裁判斷並無仲裁法第四十條第一項第一款、第四款規定之
    撤銷事由。則原告依仲裁法第四十條第一項第一款、第四款規定，請求撤銷系爭
    仲裁判斷，顯無理由，自應予駁回。
七、結論：原告之訴為無理由，依民事訴訟法第七十八條判決如主文。
中　　　華　　　民　　　國　　九十三　　年　　　五　　　月　　　七　　　日
                                        臺灣臺中地方法院民事第二庭
~B法　　　官　許文碩
正本係照原本作成
如對本判決上訴，須於判決送達後廿日內向本院提出上訴狀
中　　　華　　　民　　　國　　九十三　　年　　　四　　　月　　 十八　　 日
~B法院書記官　巫偉凱
